臺灣臺中地方法院民事判決              100年度婚字第414號
原      告  周福興
被      告  楊  明
上列當事人間請求離婚事件，本院於民國100年11月24日言詞辯
論終結，判決如下：
    主      文
准原告與被告離婚。
訴訟費用由被告負擔。
    事實及理由
一、本件被告經合法通知，未於言詞辯論期日到場，核無民事訴
    訟法第386條所列各款情形，爰依原告之聲請，由其一造辯
    論而為判決。
二、原告主張：被告為大陸地區人士。兩造於民國89年5月24日
    在大陸地區登記結婚，雙方約定被告應至臺灣與原告共同生
    活，並以原告之住所為共同之住所，原告亦於89年7月7日在
    臺灣戶政機關辦妥結婚登記手續。嗣被告雖於89年8月11日
    入境來臺與原告同居，惟被告於89年9月3日因非法行為遭遣
    返大陸地區後，即不再入境臺灣，亦未與原告聯絡，被告顯
    係惡意遺棄原告在繼續狀態中。又兩造分居迄今已近12年，
    兩造之婚姻關係，誠屬有名無實，其情形應認已構成難以維
    持婚姻之重大事由。按婚姻係以夫妻之共同生活為其目的，
    配偶應互相協力保持其共同生活之圓滿安全及幸福，而被告
    所為已違反婚姻之本質，雙方之婚姻實已難以維持，而原告
    於此婚姻關係中，努力維持其修好而不得，顯然並無任何過
    失，故兩造婚姻難以維持且無回復之希望。爰依民法第1052
    條第1項第5款及同條第2項規定，請求准判決兩造離婚，並
    請法院就原告主張數項訴訟標的之法律關係，選擇其中之一
    ，為原告勝訴之判決等語。並聲明：如主文所示。
三、被告未提出書狀作何聲明或陳述。
四、得心證之理由：
（一）原告前開主張之事實，除據提出戶籍謄本、財團法人海峽
      交流基金會（89）核字第20992號證明書、結婚公證書、
      被告中華人民共和國居民身分證、中華民國臺灣地區旅行
      證、被告入出國日期證明書等為證外，且有內政部入出國
      及移民署100年6月10日移署資處鈺字第1000078377號函暨
      所附入出國日期紀錄、大陸地區人民進入臺灣地區旅行證
      申請書、大陸地區人民進入臺灣地區保證書、中華民國臺
      灣地區（補出）境申請書、台中市警察局第四分局函文在
      卷可稽，復經本院依民事訴訟法第367條之1規定，依職權
      訊問當事人即原告周福興結證屬實（參本院100年11月24
      日言詞辯論筆錄），揆諸前揭事證，堪信原告之主張為真
      實。
（二）按夫妻之一方為臺灣地區之人民，一方為大陸地區之人民
      者，其判決離婚之事由，依臺灣地區之法律，臺灣地區與
      大陸地區人民關係條例第52條第2項定有明文。經查，本
      件原告為臺灣地區人民，被告為大陸地區人民，揆之前揭
      說明，本件判決離婚之準據法，自應適用臺灣地區法律。
      次按民法第1052條第2項之抽象離婚事由，係以「有前項
      （即第1項具體離婚事由）以外之重大事由，難以維持婚
      姻者，夫妻之一方得請求離婚但其事由應由夫妻之一方負
      責者，僅他方得請求離婚」為要件。是對於家庭生活之美
      滿幸福，有妨礙之情形，即得認其與此之所謂難以維持婚
      姻之重大事由相當（最高法院86年度第2次民事庭會議決
      議可資參照）。至於是否有難以維持婚姻之重大事由，其
      判斷標準為婚姻是否已發生破綻而無回復之希望，此不可
      僅由原告已喪失維持婚姻意欲之主觀面加以認定，而應依
      客觀的標準，即難以維持婚姻之事實，是否已達於倘處於
      同一境況，任何人均將喪失維持婚姻希望之程度以決之（
      最高法院87年度台上字第1304號判決意旨參照）。再按婚
      姻係以夫妻之共同生活為目的，配偶應互信互賴、相互協
      力，以保持共同生活之圓滿、安全及幸福，因而夫妻應相
      互尊重以增進情感和諧及誠摯之相處，此為維持婚姻之基
      礎，若此基礎不復存在，致夫妻無法共同生活，無復合之
      可能者，即應認有難以維持婚姻之重大事由存在。是第10
      52條增列第2項「有前項以外之重大事由，難以維持婚姻
      者，夫妻之一方得請求離婚」之概括規定，係為符合現代
      多元化社會生活需要，當婚姻破裂，夫妻已無共同生活之
      實質時，即得請求離婚，其目的亦在使夫妻請求裁判離婚
      之事由較富彈性。故夫妻間發生之情事，苟足使婚姻難以
      維持，即無不准依該條第2項訴請離婚之理。又婚姻係以
      夫妻共同生活為目的，夫妻雙方應以誠摯互信為基礎，相
      互扶持，共同建立和諧美滿之家庭，倘雙方因理念上之重
      大差異，事實上已經分居各自獨立生活，雙方誠摰互信之
      感情基礎，已經不復存在，依一般人之生活經驗，顯然難
      期修復，雙方共同生活的婚姻目的已經不能達成，而其事
      由之發生，依一般社會感情，尚難認為應完全歸責於夫妻
      之一方時，應可認係民法第1052條第2項所定難以維持婚
      姻之重大事由，而許夫妻雙方為離婚之請求，否則，勉強
      維持婚姻之形式，反而會對雙方各自追求幸福生活之機會
      造成不必要之限制。本件兩造婚後被告雖於89年8月11日
      入境來臺，惟入境後因為非法行為，旋於89年9月3日遭遣
      返出境大陸地區，迄今未歸，音訊全無，兩造未共同生活
      已逾12年，已如前述。被告顯然違反夫妻之共同生活、互
      信互賴、相互協力之義務。觀之兩造於婚姻共同生活中之
      情愛基礎喪失，已無和諧之望，可認兩造已無相互扶持共
      同建立和諧美滿之家庭之意願，依一般人之生活經驗，兩
      造婚姻難期修復，無法繼續婚姻共同生活，若仍強求維持
      婚姻之名，而無婚姻之實，不僅無法改善兩造之關係，徒
      增兩造衝突加遽，彼此傷害更深。依上開說明，本件兩造
      感情既已破裂，夫妻間誠摯相愛之基礎早已動搖而不復存
      在，是客觀上依兩造目前狀況，任何人均將喪失維持婚姻
      之意欲，兩造間之婚姻已生破綻，客觀上確實難以繼續維
      持婚姻共同生活，且顯無回復之希望，而其責任歸屬顯應
      由被告負擔，從而，原告依民法第1052條第2項請求判決
      離婚，洵屬正當，應予准許。
（三）末按原告以單一之聲明，主張二以上訴訟標的，而請求法
      院擇一訴訟標的為其勝訴之判決者，乃所謂選擇訴之合併
      ，原告依其中之一訴訟標的可獲全部受勝訴判決時，法院
      得僅依該項訴訟標的而為判決，對於其他訴訟標的無庸審
      酌（最高法院94年度台上字第2311號判決意旨參照），本
      件原告本於民法第1052條第1項第5款及第2項之規定，請
      求判決離婚，其訴訟標的雖有數項，而僅有單一之聲明，
      其以數項訴訟標的法律關係為選擇合併性之主張，本院既
      認其中一項訴訟標的為有理由者，即應為原告勝訴之判決
      。是本件原告上開請求，既經本院審認有理由而准予離婚
      ，則原告另依據民法第1052條第1項第5款之規定訴請離婚
      ，本院自無庸再予審認，併此敘明。
五、訴訟費用負擔之依據：民事訴訟法第78條。
中    華    民    國   100    年    11    月    30    日
                  家事法庭    法  官  楊國精
以上正本係照原本作成。
如對本判決上訴，須於判決送達後20日之不變期間內，向本院提
出上訴狀（須附繕本）。
如委任律師提起上訴者，應一併繳納上訴審裁判費。
中    華    民    國   100    年    11    月    30    日
                              書記官  沈慧玲